臺灣嘉義地方法院交通事件裁定　　　　　　　　　　九十三年度交聲字第一三四號
　　原處分機關　交通部公路總局嘉義區監理所
　　異　議　人　甲○○
　　即受處分人
右列異議人因違反道路交通管理處罰條例案件，對於交通部公路局嘉義區監理所九十
三年七月六日嘉監裁字第70-C00000000號所為之處分聲明異議，本院裁定如左：
    主  文
原處分撤銷。
甲○○不罰。
    理  由
一、原處分意旨略以：受處分人甲○○於民國九十三年三月八日下午一時五十五分許
    ，騎駛車號VJJ-831號輕型機車，途經臺北縣中和市○○路與板南路口時，因不
    依標誌指示轉彎之交通違規行為，遭臺北縣政府警察局當場舉發，嗣經交通部公
    路總局嘉義區監理所以甲○○於接獲北縣警交字第C00000000號舉發違反道路交
    通管理事件通知單（下簡稱舉發通知單）後未依規定期限繳納罰鍰結案或陳述意
    見，遂適用道路交通管理處罰條例第四十八條第一項第二款、第六十三條第一項
    第一款規定，逕行裁決處罰鍰新臺幣一千八百元，並記違規點數一點。
二、異議意旨則以：異議人甲○○前於八十八年六月間曾遺失國民身分證，該遺失之
    國民身分證疑遭案外人陳以添陸續冒用：(1)陳以添於九十三年十月十四日冒異議
    人名義向遠傳電信股份有限公司申辦0000000000號行動電話門號，嗣
    查證此門號非其申請，現已撤銷；(2)陳以添冒異議人名義在臺北縣三重市「速立
    潔美容公司」任職，因侵占老闆林英和所有之車號LK9-592號重型機車致異議人
    遭告訴，惟林英和於偵查中當庭指認異議人非於伊公司上班之「甲○○」，該案
    業經為不起訴處分；(3)陳以添於九十三年三月八日在車號VJJ-831號輕型機車停
    放處亂丟煙蒂遭拍照舉發而冒用異議人名義，經異議人向環保局陳情，環保局同
    意告發過程有瑕疵，該處分現已撤銷。觀諸以上事件，可證實異議人身分遭冒用
    ，為維護自身權益，其業已對陳以添提起告訴，此案現由臺灣板橋地方法院檢察
    署偵辦中，異議人實並未在臺北縣中和市○○路與板南路口騎駛機車違規轉彎，
    請求撤銷該裁決處分等語。
三、按本件道路交通違規事件，嘉義區監理所因異議人為形式上顯示於舉發通知單之
    駕駛人，復由於異議人即該被舉發之駕駛人未依規定期限繳納罰鍰結案或陳述意
    見，遂以之為對象逕行裁罰，程序上核無違誤，然異議人是否確為本件實際違規
    之駕駛人，厥為本件處分適法與否之關鍵，乃本院應予調查審究之事項。茲調查
    析論如下：
 (一) 經上線查閱異議人國民身分證異動情形，查其曾先後於八十七年八月二十七日、
    八十八年七月十二日補領身分證，有國民身分證異動紀錄資料附卷可稽，核與異
    議人所提現所持有之於八十八年七月十二日補發之國民身分證註載日期相符，異
    議人陳稱其前於八十七年八月二十七日所請領之國民身分證遺失等語，堪信屬實
    。
 (二) 異議人謂其遺失之身分證遭冒用申請行動電話門號一節，經核閱其所提九十二年
    十月十四日遠傳電信股份有限公司行動電話服務申請書暨附具申請人國民身分證
    影本一紙，查該國民身分證上所註載之發給日期為「八十七年八月二十七日」，
    確係異議人所遺失者無誤。而異議人得悉上情後，隨即於九十二年十月二十三日
    填具「未申請遠傳門號聲明書」致遠傳電信股份有限公司，請求立即停止該門號
    之繼續使用，亦有其所提蓋用該公司嘉義門市章戳之聲明書影本一紙在卷可佐，
    亦非虛妄。
 (三) 異議人前遭案外人林英和向臺灣板橋地方法院檢察署提出侵占罪嫌之刑事告訴，
    告訴意旨略為：異議人前受僱於林英和所經營設在臺北縣三重市之「速立潔美容
    公司」，於九十二年十一月十六日向林英和商借車號LK9-592號重型機車，竟侵
    占該機車不予返還等情。經傳訊林英和調查結果，林英和陳稱：當時在伊公司上
    班及借用機車之人自稱係「甲○○」，惟當庭辨識卻非異議人本人，該案偵查終
    結，因認異議人被訴侵占犯行嫌疑不足而為不起訴處分，有異議人所提臺灣板橋
    地方法院檢察署九十三年度偵字第一九七四號不起訴處分書影本一份在卷佐證，
    足認屬實。
 (四) 異議人前於九十三年三月八日，遭臺北市政府環境保護局以其於當日上午十時四
    十八分許，在臺北市○○區○○路五段八十號前車號VJJ-831號輕型機車停放處
    地面亂丟煙蒂，現場舉發其違反廢棄物清理法（舉發通知書385135），同年月
    十六日並開立處分書裁處罰鍰（處分書廢字第J00000000）。嗣因異議人以其並
    無上述違反廢棄物清理法之行為而陳情，經臺北市政府環境保護局調閱稽查當時
    所攝現場暨實際行為人照片結果，認該案告發採證過程有瑕疵，異議人並非實際
    亂丟煙蒂之行為人，乃將上開舉發及裁罰處分均撤銷。上揭情事，皆有異議人所
    提該舉發通知書、處分書、現場暨實際行為人照片及臺北市政府環境保護局九十
    三年五月五日北市環稽字第09340528400號函影本各一紙足憑，均非無稽。
 (五) 前揭自稱「甲○○」者，先後申請遠傳電信股份有限公司行動電話服務、遭舉發
    亂丟煙蒂違反廢棄物清理法及本件道路交通違規，分別在申請書與各該舉發通知
    書上簽署「甲○○」姓名，經與本件異議人所提聲明異議狀及「未申請遠傳門號
    聲明書」上具名之慣行字跡以肉眼比對結果，其運筆、筆順、字體形態等書寫特
    性迥異。茲設若異議人即本件交通違規事件之實際駕駛人，其於遭舉發當時既已
    出示身分證件而顯露身分，則其於簽收舉發通知單時，應無刻意更易書寫習性改
    變字跡之必要，蓋此舉顯仍無法避免形式上其將被認定為違規駕駛人之故，是實
    難認定異議人即為簽收本件舉發通知單之實際違規駕駛人。
 (六) 異議人針對前揭冒用其名義申請行動電話服務、違反廢棄物清理法及本件道路交
    通違規之行為人，直指乃案外人陳以添，並已向臺灣板橋地方法院檢察署提出告
    訴，據其提出蓋有該署九十三年四月十六日收文戳之收狀收據影本一紙為證，堪
    信為真實。此外，查本件違規之車號VJJ-831號輕型機車車主確為陳以添，有卷
    附車籍資料可佐，適與前揭臺北市政府環境保護局舉發亂丟煙蒂之行為發現地點
    ，亦牽涉該車號VJJ-831號輕型機車一節吻合，在在足見異議人之抗辯信而有徵
    。綜據上述，異議人主張其並無本件交通違規行為，洵可採認。
四、按交通法庭認為聲明異議有理由或聲明異議雖無理由而原處分不當或違法者，應
    以裁定將原處分經聲明異議部分撤銷，並自為裁定，道路交通案件處理辦法第二
    十條前段定有明文。本件交通違規事件，原處分機關以異議人接獲舉發通知單後
    未依規定期限繳納罰鍰結案或陳述意見，遂以舉發通知單形式上顯示之舉發對象
    逕行裁罰，無法審酌異議人前揭所辯情事，容有違誤。異議人聲明異議，請求撤
    銷本件裁決處分，為有理由，揆諸前揭說明，自應撤銷原處分，並諭知異議人不
    罰。
據上論斷，應依道路交通管理處罰條例第八十七條第二項，道路交通案件處理辦法第
二十條前段，裁定如主文。
中    華    民    國      九十三      年       十      月       四      日
                            臺灣嘉義地方法院交通法庭
                                法  官  蔡  憲  德
右正本證明與原本無異。
如不服本裁定，應於裁定送達後五日內向本院提出抗告狀（應附繕本）。
中    華    民    國      九十三      年       十      月       四      日
                                書記官  林  秀  敏
